【裁判字號】    97,審簡抗,19
【裁判日期】    971121
【裁判案由】    訴訟救助
【裁判全文】
臺灣臺北地方法院民事裁定            97年度審簡抗字第19號
抗  告  人  葉秋秀即新世紀文理補習班民生一分班
相  對  人  甲○○
上列當事人間訴訟救助事件，抗告人對於中華民國97年9月11日
本院臺北簡易庭97年度北簡救字第22號裁定提起抗告，本院裁定
如下：
    主  文
原裁定廢棄。
相對人訴訟救助之聲請駁回。
聲請及抗告程序費用由相對人負擔。
    理  由
一、抗告意旨略以：相對人僅提出民國95年度綜合所得資料以證
    明其無資力，但此非能反映其97年度之財產狀況；況相對人
    自97年8月1日起即自行投入開設文理補習班之工作，且已開
    始招生，當有補習費收入，更可見其有資力支出費用以籌設
    補習班所需器具、向主管機關繳納之規費等，原審裁定准予
    相對人訴訟救助，顯有違誤，為此提起抗告，求為廢棄原裁
    定等語。
二、按當事人無資力支出訴訟費用者，依民事訴訟法第一百零七
    條規定，法院固應依聲請准予救助，惟此項請求救助之事由
    ，依同法第一百零九條第二項、第二百八十四條之規定，應
    提出能即時調查之證據以釋明之。而法院調查聲請人是否無
    資力支出訴訟費用，專就聲請人提出之證據為之，如聲請人
    並未提出證據，或依其提出之證據，未能信其無資力支出訴
    訟費用之主張為真實，即應將其聲請駁回，並無調查之必要
    （最高法院26年滬抗字第34號判例意旨參照）。
三、而民事訴訟法第一百零七條所謂無資力，係指窘於生活，且
    缺乏經濟上之信用（最高法院18年抗字第260號、43年台抗
    字第152號判例意旨參照）；申言之，若非取給於自己或家
    族所必需之生活費不能支出訴訟費用，且無籌措款項以支出
    訴訟費用之信用技能，方能謂之為無資力支出訴訟費用。再
    者，「經法律扶助基金會准予法律扶助之無資力者，其於訴
    訟程序中，向法院聲請訴訟救助時，應准予訴訟救助；但另
    有不符法律扶助事實之證明者，不在此限」，法律扶助法第
    六十二條亦定有明文。是法院仍得就當事人資力是否符合民
    事訴訟法之訴訟救助要件進行審查，非絕對受財團法人法律
    扶助基金會審酌之拘束。
四、本件相對人於原審聲請訴訟救助，其聲請意旨固略以：其生
    活困難，失業至今，且抗告人長達五個月期間未給付伊薪資
    新台幣（下同）125,000元，其實無資力再支出裁判費用，
    故已向財團法人法律扶助基金會申請法律扶助並獲准，為此
    聲請訴訟救助等語。經查：
  (一)兩造間請求給付薪資事件，現由本院臺北簡易庭以97年度北
    勞簡字第87號受理中，雖相對人業向財團法人法律扶助基金
    會申請法律扶助，經該會審查後准予扶助，有該基金會審查
    表在卷可稽（見原審卷第17頁）。
  (二)然查，本件訴訟標的金額為125,000元（見原審卷第4頁起訴
    狀所載），應徵第一審裁判費用經核僅1,330元（見卷附之
    裁判費審核單）。而依本院職權調閱之相對人稅務電子閘門
    財產所得調件明細表所載，相對人97年度尚有自抗告人處受
    領薪資所得109,800元；且依抗告人於本審所提出之臺北市
    補教業者一覽表、名片、照片顯示，相對人目前正擔任訴外
    人移動城堡文理補習班之班主任一職，理當有薪資收入方是
    ，此節為相對人所不爭執者（民事訴訟法第二百八十條第三
    項、第一項規定參照）。綜此足見，聲請人目前尚有措款項
    以支出訴訟費用之信用技能，非可謂之為無資力支出訴訟費
    用。
五、從而，原裁定准予相對人訴訟救助，自有未合。抗告意旨指
    摘原裁定不當，求予廢棄，為有理由。應由本院予以廢棄並
    更為裁定，如主文第二、三項所示。
六、據上論結，本件抗告為有理由，爰裁定如主文。
中    華    民    國    97    年    11    月    21    日
                  民事第六庭審判長法  官  劉坤典
                                  法  官  劉又菁
                                  法  官  賴錦華
以上正本係照原本作成
本件不得再抗告。
中    華    民    國    97    年    11    月    21    日
                                  書記官  張馨文


司法院資訊處製作；財團法人民間司法改革基金會備份。
